【裁判字號】    97,台上,5785
【裁判日期】    971113
【裁判案由】    偽造文書等罪
【裁判全文】
最高法院刑事判決            九十七年度台上字第五七八五號
上  訴  人  甲○○
上列上訴人因偽造文書等罪案件，不服台灣高等法院中華民國九
十七年八月二十六日第二審判決（九十七年度上訴字第一九七五
號，聲請簡易判決處刑案號：台灣桃園地方法院檢察署九十六年
度偵字第六六Ｏ號），提起上訴，本院判決如下：
    主  文
上訴駁回。
    理  由
一、行使偽造私文書二罪部分：
按刑事訴訟法第三百七十七條規定：上訴於第三審法院，非以判
決違背法令為理由，不得為之；是提起第三審上訴，應以原判決
違背法令為理由，係屬法定要件。茍上訴理由書狀並未依據卷內
訴訟資料具體指摘原判決不適用何種法則或如何適用不當，或所
指摘原判決違法情事，顯與法律規定得為第三審上訴理由之違法
情形不相適合時，均應認其上訴為違背法律上之程式，予以駁回
。本件原判決認定上訴人甲○○有其事實欄第二、三段所載之犯
行，因而維持第一審論上訴人以行使偽造私文書，足以生損害於
他人二罪，各處有期徒刑四月，均減為有期徒刑二月，主刑部分
與另犯使公務員登載不實文書罪所減得之有期徒刑二月，定其應
執行之刑為有期徒刑五月，並宣告相關之從刑及諭知有期徒刑如
易科罰金折算標準之判決，駁回上訴人關於此二部分在第二審之
上訴。已詳細說明其所憑之證據及得心證之理由，對於上訴人所
為之辯解，並已逐一敘明其如何不可採，俱有卷存之證據資料可
資覆按；從形式上觀察，原判決此二部分並無違背法令情形。上
訴人上訴意旨略稱：伊二次以其姐張雅雯名義簽訂租賃契約書，
事前均經張雅雯同意，且對房東未造成實質損害，自不構成偽造
及行使偽造私文書罪。況伊係為避警追緝，而為上開行為，縱觸
犯刑章，亦應依修正前連續犯規定論以一罪，方屬適法云云。
惟按證據之取捨與證據之證明力如何，均屬事實審法院得自由裁
量、判斷之職權；苟其此項裁量、判斷，並不悖乎通常一般之人
日常生活經驗之定則或論理法則，復於判決內論述其何以作此判
斷之心證理由者，即不得任意指摘其為違法，而據為提起第三審
上訴之合法理由。又刑法上偽造私文書罪之成立，以足生損害於
公眾或他人為特別要件，而所謂足生損害，不以實已發生損害為
必要，僅須有足以發生損害之虞，即足當之。原判決綜合卷內各
項證據資料，認定上訴人確有本件偽造及行使偽造私文書二罪犯
行等情，且於理由中論述證人張雅雯嗣後於審理中所述附和上訴
人之證詞，係出於迴護，不足採信，暨上訴人所為已足生損害於
張雅雯及房東曾美芬、林洪尾等詞，乃其採證認事調查職權之合
法行使，並無上訴意旨所稱違法情事。再修正前刑法上連續犯之
所謂出於概括犯意，必須其多次犯罪行為自始均在一個預定犯罪
計畫以內，而出於主觀上始終同一犯意之進行，始為相當，若中
途另有新犯意發生，縱所犯為同一罪名，究非連續其初發之意思
，即不能成立連續犯而應併合處罰。原判決認定上訴人係基於個
別犯意，分於民國九十三年三月三十一日、九十五年五月十五日
，偽造張雅雯名義之租賃契約書而持以行使等情，業於其理由中
說明上訴人先於九十三年三月三十一日為第一次偽造及行使偽造
私文書犯行，嗣因恐久居同一處所，易遭警查緝，方另行起意而
為第二次偽造及行使偽造私文書犯行，且二次行為時間相距已達
二年餘，因認二者顯非基於概括犯意而為，無修正前連續犯之適
用等旨，就上訴人所犯上開二罪，予以分論併罰，於法亦無違誤
，難謂有何適用法則不當情事。其餘上訴意旨，就原判決究竟如
何違背法令，並未依據卷內訴訟資料為具體之指摘，仍執陳詞，
否認犯罪，為單純之事實上爭執，均非適法之第三審上訴理由。
其關於此二部分上訴，違背法律上之程式，均應予駁回。
二、使公務員登載不實文書部分：
按刑事訴訟法第三百七十六條所列各罪之案件，經第二審判決者
，不得上訴於第三審法院，法有明文。原判決維持第一審關於上
訴人使公務員登載不實部分 (即其事實欄第一段 )之判決，該部
分係依刑法第二百十四條論處罪刑，核屬刑事訴訟法第三百七十
六條第一款之案件，既經第二審判決，自不得上訴於第三審法院
，上訴人猶就此部分提起上訴，於法不合，併應駁回之。
據上論結，應依刑事訴訟法第三百九十五條前段，判決如主文。
中    華    民    國  九十七  年   十一   月   十三   日
                      最高法院刑事第九庭
                          審判長法官  洪  文  章
                                法官  王  居  財
                                法官  郭  毓  洲
                                法官  黃  梅  月
                                法官  邱  同  印
      本件正本證明與原本無異
                                      書  記  官
中    華    民    國  九十七  年   十一   月   十七   日
                                                      Ｑ


司法院資訊處製作；財團法人民間司法改革基金會備份。
